【裁判字號】    98,訴,4377
【裁判日期】    981231
【裁判案由】    毒品危害防制條例
【裁判全文】
臺灣板橋地方法院刑事判決              98年度訴字第4377號
公  訴  人  臺灣板橋地方法院檢察署檢察官
被      告  甲○○
                    國民
上列被告因違反毒品危害防制條例案件，經檢察官提起公訴（98
年度毒偵字第7131號、第7329號、第7453號），本院依簡式審判
程式，判決如下：
    主  文
甲○○犯如附表所示之罪，各處如附表所示之宣告刑，應執行有
期徒刑貳年陸月，扣案之海洛因包（合計驗餘淨重零點貳玖柒
肆公克）、甲基安非他命壹包（驗餘淨重零點肆玖貳捌公克）均
沒收銷燬之，包裝上開海洛因、甲基安非他命之外包裝袋共肆只
、注射針筒肆支、分裝勺貳支、吸食器壹組及玻璃球壹顆均沒收
。
    事  實
一、甲○○：(一)於民國88年間，因施用毒品案件，經本院以88年
    度毒聲字第1202號裁定送觀察、勒戒後，認無繼續施用毒品
    傾向，於88年3 月12日執行完畢釋放出所，復經臺灣板橋地
    法院檢察署檢察官以88年度偵字第5090號為不起訴處分確定
    ；(二)於89年間，又因犯施用毒品案件，經本院以89年度毒聲
    字第115 號裁定送觀察、勒戒後，認有繼續施用毒品之傾向
    ，經本院以89年度毒聲字第467 號裁定令入戒治處所施以強
    制戒治，復經本院以89年度毒聲字第3838號裁定停止戒治，
    於89年7 月10日停止戒治出所，所餘戒治期間交付保護管束
    ，此部分施用毒品犯行，經本院以89年度重簡字第394 號判
    決判處有期徒刑6 月確定，送監執行於91年3 月3 日縮刑期
    滿執行完畢；嗣再經本院以90年度毒聲字第446 號裁定撤銷
    停止戒治，令入戒治處所施以強制戒治，於90年9 月4 日強
    制戒治執行完畢釋放出所，此部分施用毒品犯行，並經本院
    以91年度重簡字第696 號判決判處有期徒刑6 月確定，於91
    年10月18日易科罰金執行完畢；(三)於前開(二)所示之強制戒治
    執行完畢釋放後5 年內之94年間，因再犯施用毒品案件，經
    本院以94年度訴字第1206號判決分別判處有期徒刑10月、6
    月確定；(四)於94年間，因竊盜案件，經本院以94年度易字第
    1165號判決判處有期徒刑10月確定；(五)於95年間，因三犯施
    用毒品案件，經臺灣臺北地方法院以95年度訴更一字第7 號
    判決判處有期徒刑10月確定；(六)於95年間，因竊盜案件，經
    本院以95年度易字第585 號判決判處有期徒刑7 月確定；(七)
    於94年間，因四犯施用毒品案件，經本院以95年度簡字第48
    04號判決判處有期徒刑6 月確定；上開(三)至(七)所示之五罪刑
    ，復經臺灣臺北地方法院以96年度聲減字第1185號裁定依序
    減為有期徒刑5 月、3 月、5 月、5 月、3 月又15日、3 月
    ，分別定應執行有期徒刑1 年、10月又15日確定，送監接續
    執行於97年4 月30日縮刑期滿執行完畢；(八)於98年間，因七
    犯施用毒品案件，經本院以98年度訴字第1626號判決分別判
    處有期徒刑8 月、4 月，應執行有期徒刑10月確定；(九)於98
    年間，因五犯施用毒品案件，經本院以98年度訴字第2605號
    判決分別判處有期徒刑7 月、5 月，應執行有期徒刑10月確
    定；(十)於98年間，因六犯施用毒品案件，經本院以98年度訴
    字第2967號判決分別判處有期徒刑8 月、4 月，應執行有期
    徒刑10月確定（上開(八)至(十)所示之數罪刑，現經送監接續執
    行）。
二、詎其猶不知悔改，復分別為下列犯行：
  (一)分別基於施用第一級毒品海洛因、第二級毒品甲基安非他命
    之犯意，於98年9 月23日12時許，在臺北縣五股鄉○○路32
    巷8 弄14號之住所，將第一級毒品海洛因以清水稀釋後，以
    注射針筒注射之方式，又將第二級毒品甲基安非他命置於玻
    璃球吸食器上，用火燒烤吸聞所生煙霧之方式，分別施用第
    一級毒品海洛因、第二級毒品甲基安非他命各1 次；於同日
    17時20分許，在臺北縣三重市○○街248 號2 樓樓梯間為警
    查獲，並扣得其所有而供其施用第一級毒品所用之海洛因2
    包（合計驗餘淨重0.2614公克）、注射針筒1 支，且經採集
    其尿液送驗，始悉上情。
  (二)分別基於施用第一級毒品海洛因、第二級毒品甲基安非他命
    之犯意，於98年9 月29日晚間某時許，在上開住所，將第一
    級毒品海洛因以清水稀釋後，以注射針筒注射之方式，又將
    第二級毒品甲基安非他命置於玻璃球吸食器上，用火燒烤吸
    聞所生煙霧之方式，分別施用第一級毒品海洛因、第二級毒
    品甲基安非他命各1 次；於翌日（即98年9 月30日）19時10
    分許，在臺北縣三重市○○街250 號前為警查獲，並扣得其
    所有而供其施用第一級毒品所用之海洛因1 包（驗餘淨重0.
    0360公克）、注射針筒2 支（起訴書誤載為注射針筒1 支）
    及其所有而供其施用第二級毒品所用之吸食器1 組，且經採
    集其尿液送驗，始悉上情。
  (三)分別基於施用第一級毒品海洛因、第二級毒品甲基安非他命
    之犯意，於98年10月5 日晚間某時許，在上開住所，將第一
    級毒品海洛因以清水稀釋後，以注射針筒注射之方式，又將
    第二級毒品甲基安非他命置於玻璃球吸食器上，用火燒烤吸
    聞所生煙霧之方式，分別施用第一級毒品海洛因、第二級毒
    品甲基安非他命各1 次；於翌日（即98年10月6 日）15時許
    ，在臺北縣土城市○○路○ 段207 巷18號前為警查獲，並扣
    得其所有而供其施用第一級毒品所用之注射針筒1 支、其所
    有而供其施用第一、二級毒品所用之分裝勺2 支及其所有而
    供其施用第二級毒品所用之甲基安非他命1 包（驗餘淨重0.
    4928公克）、玻璃球1 顆，且經採集其尿液送驗，始悉上情
    。
三、案經臺北縣政府警察局三重分局及土城分局報請臺灣板橋地
    方法院檢察署檢察官偵查起訴。
    理  由
一、本案被告甲○○所犯係死刑、無期徒刑、最輕本刑為3 年以
    上有期徒刑或高等法院管轄第一審案件以外之罪，其於準備
    程序中就被訴事實為有罪之陳述，經本院告知簡式審判程序
    之旨，並聽取檢察官、被告之意見後，經合議庭裁定由受命
    法官獨任進行簡式審判程序，合先敘明。
二、上揭犯罪事實，業據被告於本院審理時坦承不諱，且被告先
    後3 次為警查獲後所排放之尿液，經採樣分別送請臺灣檢驗
    科技股份有限公司，先以EIA 酵素免疫分析法初步檢驗，再
    以GC/MS 氣相層析質譜儀法確認檢驗，分別均呈嗎啡及甲基
    安非他命陽性反應之情，有該公司98年10月9 日、98年10月
    16日、98年10月21日濫用藥物檢驗報告各1 紙在卷足參（見
    98年度毒偵字第7131號偵查卷第33頁，98年度毒偵字第7329
    號偵查卷第40頁，98年度毒偵字第7453號偵查卷第40頁），
    此外，並有查獲照片17幀附卷可佐（見98年度毒偵字第7131
    號偵查卷第18、19頁、98年度毒偵字第7329號偵查卷第20至
    22頁、98年度毒偵字第7453號偵查卷第25至26頁），復有被
    告所有而分別供其施用第一、二級毒品所用之海洛因3 包（
    合計驗餘淨重0.2974公克）、注射針筒4 支、分裝勺2 支、
    甲基安非他命1 包（驗餘淨重0.4928公克）、吸食器1 組及
    玻璃球1 顆扣案可資佐證，而扣案之前開海洛因、甲基安非
    他命，經分別送請交通部民用航空局航空醫務中心鑑定，確
    均含第一級毒品海洛因、第二級毒品甲基安非他命成分，其
    中如事實二之(一)所示之扣案2 包海洛因部分，淨重0.2620公
    克，取樣0.0006公克，餘重0.2614公克；就事實二之(二)所示
    之扣案1 包海洛因部分，淨重0.0380公克，取樣0.0020公克
    ，餘重0.0360公克；就事實二之(三)所示之扣案1 包甲基安非
    他命部分，淨重0.4930公克，取樣0.0002公克，餘重0.4928
    公克之情，有該中心98年10月7 日航藥鑑字第0985078 號、
    98年10月20日航藥鑑字第0985259 號、98年10月20日航藥鑑
    字第0985254 號毒品鑑定書各1 紙在卷可考（見98年度毒偵
    字第7131號偵查卷第34頁，98年度毒偵字第7329號偵查卷第
    41頁，98年度毒偵字第7453號偵查卷第34頁），足認被告自
    白與事實相符，堪以採信。
三、按施用第一、二級毒品為犯罪行為，毒品危害防制條例第10
    條定有處罰明文。故施用第一、二級毒品者，依前揭規定本
    應科以刑罰。惟基於刑事政策，對合於一定條件之施用者，
    則依同條例第20條、第23條之規定，施以觀察、勒戒及強制
    戒治之保安處分。又毒品危害防制條例於92年7 月9 日修正
    公布，自93年1 月9 日施行，其中第20條、第23條將施用毒
    品之刑事處遇程序，區分為「初犯」及「五年內再犯」、「
    五年後再犯」。依其立法理由之說明：「初犯」，經觀察、
    勒戒或強制戒治後，應為不起訴處分或不付審理之裁定；經
    觀察、勒戒或強制戒治執行完畢釋放後，「五年內再犯」者
    ，因其再犯率甚高，原實施之觀察、勒戒及強制戒治既已無
    法收其實效，爰依法追訴或裁定交付審理。至於經觀察、勒
    戒或強制戒治執行完畢釋放後，「五年後再犯」者，前所實
    施之觀察、勒戒或強制戒治已足以遮斷其施用毒品之毒癮，
    為期自新及協助其斷除毒癮，仍適用「初犯」規定，先經觀
    察、勒戒或強制戒治之程序。從而依修正後之規定，僅限於
    「初犯」及「五年後再犯」二種情形，始應先經觀察、勒戒
    或強制戒治程序。倘被告於五年內已再犯，經依法追訴處罰
    ，縱其第三次（或第三次以上）再度施用毒品之時間，在初
    犯經觀察、勒戒或強制戒治執行完畢釋放五年以後，已不合
    於「五年後再犯」之規定，且因已於「五年內再犯」，顯見
    其再犯率甚高，原實施觀察、勒戒或強制戒治，已無法收其
    實效，即應依該條例第10條處罰。至於第三次（或第三次以
    上）施用毒品之時間，是否宜有期間限制？以多久為適宜？
    則分屬刑事政策、專門醫學之範圍，非審判機關所能決定，
    有待循立法途徑解決（最高法院97年第5 次刑事庭會議決定
    要旨可參）。查被告有如事實一之(二)、(三)所示之強制戒治執
    行完畢及於該強制戒治執行完畢5 年內再犯施用毒品案件，
    經法院判處罪刑確定等情，有臺灣高等法院被告前案紀錄表
    在卷可稽，是被告既曾於強制戒治執行完畢釋放後「5 年內
    再犯」施用毒品案件，且經法院判處罪刑確定，又七犯本案
    施用第一、二級毒品之犯行，自非屬毒品危害防制條第20條
    第3 項所定「5 年後再犯」之情形。是被告於5 年後七犯本
    案施用第一、二級毒品之罪，事證明確，應依法論科。
四、查海洛因、甲基安非他命係毒品危害防制條例第2 條第2 項
    第1 款、第2 款所稱之第一、二級毒品。核被告3 次施用第
    一級毒品海洛因及3 次施用第二級毒品甲基安非他命之行為
    ，係犯3 次同條例第10條第1 項之施用第一級毒品罪及3 次
    同條第2 項之施用第二級毒品罪。其施用第一、二級毒品前
    後，分別持有第一、二級毒品之低度行為，皆為施用之高度
    行為所吸收，均不另論罪。被告有如事實一之(三)至(七)所示之
    犯罪科刑及執行情形，有臺灣高等法院被告前案紀錄表在卷
    可稽，其於上開有期徒刑執行完畢後5 年內，故意再犯本案
    有期徒刑以上之6 罪，均為累犯，應依刑法第47條第1 項之
    規定，分別加重其刑。被告所犯上開6 罪間，犯意各別，罪
    名互異，應分論併罰。爰審酌被告前因施用毒品，獲得不起
    訴處分之寬典，並經法院判處罪刑，仍無法戒絕毒癮，再次
    漠視法令禁制而犯本罪，惟其施用毒品所生危害，實以自戕
    身心健康為主，對於他人生命、身體、財產等法益，尚無明
    顯而重大之實害，兼衡其犯罪後坦承犯罪，已知悔悟等一切
    情狀，分別量處如主文所示之刑，並合併定其應執行之刑，
    以示懲儆。
五、扣案之海洛因3 包（合計驗餘淨重0.2974公克）及甲基安非
    他命1 包（驗餘淨重0.4928公克），分別係查獲之第一、二
    級毒品，不問是否屬於被告所有，均應依毒品危害防制條例
    第18條第1 項前段之規定，沒收銷燬之。又包裝上開海洛因
    及甲基安非他命之外包裝袋共4 只（並非不可與毒品分離，
    係用於包裹毒品，防止其裸露、潮濕，便於攜帶施用）、注
    射針筒4 支、吸食器1 組、分裝勺2 支及玻璃球1 顆，均係
    被告所有而分別供其施用第一、二級毒品所用之物，業據被
    告供明在卷，併依刑法第38條第1 項第2 款之規定，宣告沒
    收。
據上論斷，應依刑事訴訟法273 條之1 第1 項、第299 條第1 項
前段，毒品危害防制條例第10條第1 項、第2 項、第18條第1 項
前段，刑法第11條前段、第47條第1 項、第38條第1 項第2 款、
第51條第5 款，判決如主文。
本案經檢察官高智美到庭執行職務。
中    華    民    國    98    年    12    月    31    日
                  刑事第十九庭  法  官  鄧雅心
以上正本證明與原本無異。
如不服本判決應於收受判決後10日內向本院提出上訴書狀，並應
敘述具體理由。其未敘述上訴理由者，應於上訴期間屆滿後20日
內向本院補提理由書（均須按他造當事人之人數附繕本）「切勿
逕送上級法院」。
                                書記官  王小芬
中    華    民    國    98    年    12    月    31    日
附錄本案論罪科刑法條
毒品危害防制條例第十條
施用第一級毒品者，處六月以上五年以下有期徒刑。
施用第二級毒品者，處三年以下有期徒刑。
附表：
┌──┬──────┬───────────┬──────────────┐
│編號│  犯罪事實  │  罪  名              │  宣  告  刑                │
├──┼──────┼───────────┼──────────────┤
│ 1. │事實欄二、(一)│施用第一級毒品，累犯  │處有期徒刑捌月，扣案之海洛因│
│    │            │                      │貳包（合計驗餘淨重零點貳陸壹│
│    │            │                      │肆公克）均沒收銷燬之，包裝上│
│    │            │                      │開海洛因之外包裝袋貳只及注射│
│    │            │                      │針筒壹支均沒收。            │
│    │            ├───────────┼──────────────┤
│    │            │施用第二級毒品，累犯  │處有期徒刑肆月。            │
├──┼──────┼───────────┼──────────────┤
│ 2. │事實欄二、(二)│施用第一級毒品，累犯  │處有期徒刑捌月，扣案之海洛因│
│    │            │                      │壹包（驗餘淨重零點零陸零公│
│    │            │                      │克）沒收銷燬之，包裝上開海洛│
│    │            │                      │因之外包裝袋壹只及注射針筒貳│
│    │            │                      │支均沒收。                  │
│    │            ├───────────┼──────────────┤
│    │            │施用第二級毒品，累犯  │處有期徒刑肆月，扣案之吸食器│
│    │            │                      │壹組沒收。                  │
├──┼──────┼───────────┼──────────────┤
│ 3. │事實欄二、(三)│施用第一級毒品，累犯  │處有期徒刑捌月，扣案之注射針│
│    │            │                      │筒壹支及分裝勺貳支均沒收。  │
│    │            ├───────────┼──────────────┤
│    │            │施用第二級毒品，累犯  │處有期徒刑肆月，扣案之甲基安│
│    │            │                      │非他命壹包（驗餘淨重零點肆玖│
│    │            │                      │貳捌公克）沒收銷燬之，包裝上│
│    │            │                      │開甲基安非他命之外包裝袋壹只│
│    │            │                      │、分裝勺貳支及玻璃球壹顆均沒│
│    │            │                      │收。                        │
└──┴──────┴───────────┴──────────────┘


司法院資訊處製作；財團法人民間司法改革基金會備份。
